【裁判字號】    99,重訴,194
【裁判日期】    991109
【裁判案由】    給付權利金
【裁判全文】
臺灣臺北地方法院民事裁定             99年度重訴字第194號
原      告  臺北市政府
法定代理人  郝龍斌
訴訟代理人  李家慶律師
            羅淑文律師
            蔡步青律師
被      告  柏泓媒體股份有限公司
法定代理人  柴慧齡
訴訟代理人  林翰緯律師
            郭雨嵐律師
複代理人    蔡德倫律師
上列當事人間請求給付權利金事件，因當事人就本院有無受理訴
訟權限有爭執，本院裁定如下：
    主  文
本件應由普通法院即本院受理訴訟。
    理  由
一、按當事人就普通法院有無受理訴訟權限有爭執者，普通法院
    應先為裁定，民事訴訟法第31條之2第3項定有明文。又訴訟
    事件是否屬於普通法院之權限，應以其訴訟標的之法律關係
    是否屬私法上之法律關係為斷，若以公法上之法律關係為民
    事訴訟標的者，限於法律有特別規定者為限（最高法院45年
    度台上字第1787號判例參照）；而是否屬民事訴訟之範疇，
    應以原告起訴主張為訴訟標的之法律關係為斷，而非以法院
    調查之結果為依歸（最高法院88年度台抗字第168號裁判意
    旨參照）。若訴訟事件不屬普通法院之權限者，依民事訴訟
    法第31條之2第2項規定，法院始應依職權裁定將訴訟移送至
    有受理訴訟權限之管轄法院。
二、查本件原告起訴主張：伊於94年間依據「台北市促進民間參
    與街道家具設置管理自治條例」之規定，辦理「台北市街道
    家具設計設置營運及管理計畫」招標案，故將臺北市○○路
    段人行道及公車專用道車站上之街道家具設施物許可由得標
    廠商設置、營運及管理，因被告得標，而於94年10月31日與
    之簽署「臺北市街道家具設計設置營運及管理契約」（下稱
    系爭契約），契約期間自94年10月30日起，為期12年，依據
    該契約第32條及第33條規定，被告應每年繳納營運權利金及
    開發權利金，然被告迄未給付96年度營運權利金、97年度開
    發權利金、98年度最低營運權利金、不當得利及違約金，為
    此提起本件訴訟等語，有原告之起訴狀、歷次書狀及原告99
    年4月12日之民事變更及追加聲明狀在卷可稽。
三、而依系爭契約第46條：契約之解釋適用，兩造約定本契約為
    民事契約，如有未盡事宜依中華民國民事法相關之規定。且
    依系爭契約第44條第4項之約定，雙方同意，以訴訟解決因
    本契約而生之糾紛或爭議者，以本院為管轄法院。故依上開
    約定，應認原告與被告間之關係，為私法上之契約關係。
四、其次，本院有無審判權，應探究系爭契約是否為私法契約，
    而公法上契約與私法上之契約，其主要之區別，應就契約主
    體（當事人）之法律地位、契約之目的、內容與效力，及訂
    立契約所依據之法規性質等因素綜合判斷。茍契約之內容及
    效力，並無公法規定，而全由當事人之意思訂定者，縱其一
    方為執行公務，仍屬於私法上契約之範圍（最高法院61年度
    台上字第1672號判例要旨及94年度台上字第12號裁判要旨參
    照）。學者間亦認行政契約與私法契約之區別，係以其發生
    公法或私法上權利義務變動之效果為斷；所謂公法或私法上
    權利義務變動，當然包括權利義務之設定、變更及消滅而言
    ，惟此項變動究竟應從契約標的抑契約目的為判別標準。以
    往德國行政法院傾向於採契約目的為準，而聯邦（最高）法
    院及學者通說則主張以契約標的為尺度，德國聯邦（最高）
    法院第五庭西元1972年5月12日之判決：某鄉鎮與居民協議
    ，由該居民將其畸零地所有權移轉與鄉鎮○○道路之用，鄉
    鎮則解除其建築之限制，若從契約標的觀點，土地所有權之
    移轉無疑係私法關係，但就契約目的而言，既係興建公路，
    自屬公法性質，聯邦法院遂認定其為公法契約，目前德國兩
    種法院之見解已趨一致。綜上所述，契約究為公法抑或私法
    契約，原則上應以契約標的為準，再兼採契約目的加以衡量
    。質言之，不得作私法契約標的之事項，而以契約形態作成
    時，自應視之為行政契約，若契約標的在性質上非私法契約
    或行政契約所獨佔，則應參酌契約目的之所在，綜合判定其
    屬性；契約之性質雖非公法性質，惟其目的係為公益目的，
    仍應認其為具有公法性質之行政契約（大法官吳庚著行政法
    之理論與實用第381頁、第393頁、第394頁及台北高等行政
    法院91年度全字第70號裁判要旨參照）。」
五、本件契約目的在於由被告代為設置街道家具（公物），並加
    以營運管理，而其契約履行過程中，影響人民權利義務者係
    指都市○○街道家具（公物）設置，職故，被告所執行者乃
    街道家具設計、施作及管理維修處理，此種事務之執行，毋
    寧為原告（行政主體）行為之「延伸」，且被告本身需受原
    告指揮監督，故不能取代原告之公法上地位，何況，被告亦
    不能以自己之名義對外行之，至多僅係間接影響人民權利義
    務，亦難謂係公權力之受託人，只能稱之為「行政協助者」
    或「行政助手」，本件乃原告與被告因訂立契約辦理純粹事
    務性或技術性之工作履行而生之爭訟，並未直接對外影響人
    民權利義務，亦即僅係屬私經濟行為之私法契約權利義務履
    行上所生之爭議，殆無疑義。
六、綜上所述，本件不論依兩造間系爭契約之約定或依系爭契約
    之目的、內容及效力觀之，均屬私法契約，而非行政契約。
    故本件應由普通法院即本院受理訴訟，爰依首開法條裁定如
    主文。
中    華    民    國    99    年    11    月    9     日
                  民事第一庭    法  官  陳文正
以上正本係照原本作成。
如對本裁定抗告須於裁定送達後10日內向本院提出抗告狀，並繳
納抗告費新臺幣1,000元。
中    華    民    國    99    年    11    月    9     日
                                書記官  詹雪娥

司法院資訊處製作；財團法人民間司法改革基金會備份。
